【裁判字號】    95,交易,500
【裁判日期】    951207
【裁判案由】    過失致死等
【裁判全文】
臺灣板橋地方法院刑事判決             95年度交易字第500號
公  訴  人  臺灣板橋地方法院檢察署檢察官
被      告  乙○○
上列被告因過失致死等案件，經檢察官提起公訴（95年度偵字第
16443 號），本院判決如下：
    主  文
乙○○過失致人於死，處有期徒刑陸月，如易科罰金，以參佰元
折算壹日。緩刑貳年。
    事  實
一、乙○○於民國九十五年六月十四日下午五時三十分許，騎乘
    車號ＫＦＣ－３１３號重型機車後載其弟李明峰，沿臺北縣
    板橋市○○路○段由東往西方向行駛，行經該市○○路與正
    隆巷口時，本應注意駕駛車輛應遵守道路交通號誌之指示，
    且車行速度應依照速限標誌或標線之規定，無標誌或標線者
    ，行車時速不得超過五十公里，而當時天氣晴、日間自然光
    線、路面乾燥無缺陷、無障礙物、視距良好，依乙○○之智
    識程度，並無不能注意之情事，竟疏未注意，貿然超速闖紅
    燈穿越上開路口，適有無從注意乙○○上開違規駕駛行為之
    甲○○，騎乘車號ＭＤＡ－５１５號重型機車沿臺北縣板橋
    市正隆巷由北往南方向行駛通過上開路口，二車因此發生碰
    撞，致李明峰倒地，受有頭部外傷、顱內出血等傷害，經送
    醫急救，仍於九十五年六月二十一日下午三時二十分許不治
    死亡。乙○○肇事後，在有偵查犯罪職權之公務員知悉其犯
    罪事實前，即向據報前來醫院處理之臺北縣政府警察局海山
    分局交通分隊員警自首上情並接受裁判。
二、案經臺北縣政府警察局海山分局報請臺灣板橋地方法院檢察
    署檢察官偵查起訴。本院於準備程序進行中，被告乙○○就
    被訴事實為有罪之陳述，經告知簡式審判程序之旨，並聽取
    公訴人、被告之意見後，本院合議庭裁定由受命法官獨任進
    行簡式審判程序。
    理  由
一、上揭犯罪事實，業據被告於警詢、偵查及本院準備程序、審
    理時均自白不諱，核與證人甲○○於警詢中指述之情節相符
    （見相驗卷第十頁至第十三頁），並有道路交通事故調查報
    告表(一)、(二)、現場圖、重型機車車籍資料二份、現場照片十
    七張及亞東紀念醫院診斷證明書一份在卷可稽（見相驗卷第
    二十五頁至第二十八頁、第三十一頁、第三十二頁、第三十
    六頁至第四十四頁），並經臺灣板橋地方法院檢察署檢察官
    率同檢驗員相驗明確，另製有勘驗筆錄、相驗屍體證明書、
    法醫驗斷書各一份及相驗屍體照片十七張附卷可憑（見相驗
    卷第四十九頁、第五十頁、第五十三頁至第五十九頁、第六
    十四頁至第七十二頁），足認被告之自白與事實相符。按駕
    駛人駕駛汽車，應遵守道路交通號誌之指示，且車行速度應
    依照速限標誌或標線之規定，無標誌或標線者，行車時速不
    得超過五十公里，道路交通安全規則第九十條、第九十三條
    第一項第一款分別定有明文。被告竟未遵守上開規定，貿然
    超速闖紅燈穿越路口，其駕車行為自有過失，且其過失行為
    與李明峰之死亡結果間，有相當因果關係甚明。本件經臺灣
    省臺北縣區車輛行車事故鑑定委員會鑑定，結果亦同前開認
    定，復有該委員會九十五年八月十八日北縣鑑字第０９５５
    １８１１５３號函暨鑑定意見書一份在卷供佐（見偵查卷第
    五十五頁至第五十八頁）。從而本案事證明確，被告犯行堪
    予認定。
二、論罪科刑：
  (一)被告行為後，如附表所示之相關法律業經變更，並均於九十
    五年七月一日施行，茲經本院綜合全部罪刑整體比較結果，
    裁判時之新法並未較有利於被告，依現行刑法第二條第一項
    前段規定（現行刑法第二條第一項之規定，係規範行為後法
    律變更所生新舊法比較適用之準據法，於新法施行後，應適
    用新法第二條第一項之規定，為「從舊從輕」之比較，有最
    高法院九十五年第八次刑事庭會議決議可資參考），自均應
    適用行為時即修正前之各規定論處。
  (二)核被告所為，係犯刑法第二百七十六條第一項之過失致死罪
    。被告於車禍發生後，在有偵查犯罪職權之公務員知悉其犯
    行前，即向前來醫院處理之臺北縣政府警察局海山分局交通
    分隊員警承認肇事乙節，有臺北縣政府警察局道路交通事故
    肇事人自首情形紀錄表一紙附卷可憑（見相驗卷第二十三頁
    ），足認被告符合自首要件，應依修正前刑法第六十二條前
    段之規定，減輕其刑。爰審酌被告素行良好，犯後態度亦佳
    ，惟其違規駕駛之情節不輕，暨其犯罪所生危害等一切情狀
    ，量處如主文所示之刑，並依修正前刑法第四十一條第一項
    前段、修正前罰金罰鍰提高標準條例第二條之規定，諭知易
    科罰金之折算標準。
  (三)又按刑法第七十四條關於緩刑之規定，於九十五年七月一日
    亦經修正施行，惟緩刑規定並非關於行為可罰性之法律規範
    ，而係屬刑之宣告規範，無現行刑法第二條第一項之適用，
    其適用關係乃以案件在裁判時為準，並非以行為時為準，本
    案犯罪時間固在前揭刑法修正施行前，惟裁判時已於刑法修
    正施行後，就緩刑之宣告自應適用現行刑法第七十四條之規
    定（參照最高法院九十五年第八次刑事庭會議決議），且緩
    刑之宣告既無現行刑法第二條第一項之適用，而未涉及法律
    變更之比較，故本案雖就如附表所示之相關法律均適用修正
    前之規定諭知，緩刑之宣告則適用現行法之規定，亦無悖最
    高法院二十七年上字第二六一五號判例、同院八十七年度臺
    非字第四００號判決所揭示之「擇用整體性原則」，併此指
    明。經查被告前未曾因故意犯罪而受有期徒刑以上刑之宣告
    ，有臺灣高等法院被告前案紀錄表一份在卷可考，其因一時
    輕忽致罹刑典，惟已坦承犯錯，且其因一己疏忽致與親弟天
    人永隔，其痛楚實遠甚刑事法律之制裁，被告當已知所警惕
    而信無再犯之虞，是本院認上開所宣告之刑，以暫不執行為
    適當，爰併予宣告緩刑二年，以啟自新。
三、公訴意旨另以：被告於前揭時、地駕車，因貿然超速闖紅燈
    穿越路口，撞擊騎乘車號ＭＤＡ－５１５號重型機車沿臺北
    縣板橋市正隆巷由北往南方向行駛通過上開路口之甲○○，
    致甲○○受有頭部外傷併硬膜下腔出血、胸部挫傷併左側第
    二、三、四肋骨骨折、左側股骨骨折及左側枕部頭皮撕裂傷
    等傷害，因認被告另涉犯刑法第二百八十四條第一項前段之
    過失傷害罪嫌。按告訴乃論之罪，告訴人於第一審辯論終結
    前得撤回其告訴，刑事訴訟法第二百三十八條第一項定有明
    文。檢察官認被告上開犯行係觸犯刑法第二百八十四條第一
    項前段之過失傷害罪，依同法第二百八十七條之規定，須告
    訴乃論。茲告訴人甲○○於本院九十五年十一月二十日調解
    時，業已具狀撤回其告訴，有撤回告訴狀一紙在卷可稽（附
    於本院卷內），惟檢察官認此部分與前揭論罪科刑之過失致
    死罪間，有想像競合犯之裁判上一罪關係，爰不另為公訴不
    受理之諭知，附此敘明。
四、如不服本判決，得自收受送達之日起十日內，向本院提出上
    訴。
據上論斷，應依刑事訴訟法第二百七十三條之一第一項、第二百
九十九條第一項前段，刑法第二條第一項前段、第二百七十六條
第一項、修正前第六十二條前段、修正前第四十一條第一項前段
、第七十四條第一項第一款，罰金罰鍰提高標準條例第一條前段
、修正前第二條，判決如主文。
本案由檢察官丙○○提起公訴，經檢察官溫祖德到庭執行職務。
中    華    民    國    95    年    12    月    7     日
                  刑事第十庭    法  官  劉元斐
上列正本證明與原本無異。
如不服本判決，應於判決送達後十日內向本院提出上訴書狀 (應
附繕本)，上訴於臺灣高等法院。
                                書記官  郭玉芬
中    華    民    國    95    年    12    月    7     日
附錄本案論罪科刑所引法條：
刑法第二百七十六條：
因過失致人於死者，處二年以下有期徒刑、拘役或二千元以下罰
金。
從事業務之人，因業務上之過失犯前項之罪者，處五年以下有期
徒刑或拘役，得併科三千元以下罰金。
附表
┌──────┬───────────┬───────────┬────────────┐
│相關修正條文│行為時即修正前之規定  │裁判時即修正後之規定  │本案具體適用後之比較結果│
├──────┼───────────┼───────────┼────────────┤
│第三十三條  │罰金：一元以上。      │罰金：新臺幣一千元以上│刑法分則各編所定罰金之貨│
│第五款      │                      │，以百元計算之。      │幣單位原為銀元，且依修正│
├──────┼───────────┼───────────┤前刑法第三十三條第五款規│
│刑法施行法第│無。                  │中華民國九十四年一月七│定，罰金刑為一銀元以上，│
│一之一條    │                      │日刑法修正施行後，刑法│而有關罰金倍數之調整及銀│
│            │                      │分則編所定罰金之貨幣單│元與新臺幣之折算標準，則│
│            │                      │位為新臺幣（第一項）。│定有「罰金罰鍰提高標準條│
│            │                      │九十四年一月七日刑法修│例」及「現行法規所定貨幣│
│            │                      │正時，刑法分則編未修正│單位折算新臺幣條例」，除│
│            │                      │之條文定有罰金者，自九│罰金以一銀元折算三元新臺│
│            │                      │十四年一月七日刑法修正│幣外，並將七十二年六月二│
│            │                      │施行後，就其所定數額提│十六日以前修正之刑法部分│
│            │                      │高為三十倍。但七十二年│條文罰金數額提高二至十倍│
│            │                      │六月二十六日至九十四年│，其後修正者則不再提高倍│
│            │                      │一月七日新增或修正之條│數。九十五年七月一日施行│
│            │                      │文，就其所定數額提高為│之現行刑法第三十三條第五│
│            │                      │三倍（第二項）。      │款則將罰金刑提高為新臺幣│
│            │                      │                      │一千元以上，並以百元計算│
│            │                      │                      │，復增訂刑法施行法第一之│
│            │                      │                      │一條，將刑法分則編各罪所│
│            │                      │                      │定罰金之貨幣單位改為新臺│
│            │                      │                      │幣，並將七十二年六月二十│
│            │                      │                      │六日以前修正之刑法部分條│
│            │                      │                      │文罰金數額提高為三十倍，│
│            │                      │                      │其後修正者則提高為三倍。│
│            │                      │                      │比較修正前、後之規定，刑│
│            │                      │                      │法第二百七十六條第一項之│
│            │                      │                      │罰金刑最高數額仍屬一致，│
│            │                      │                      │但修正前罰金刑之最低數額│
│            │                      │                      │為銀元一元，折算成新臺幣│
│            │                      │                      │三元，修正後罰金之最低數│
│            │                      │                      │額則為新臺幣一千元，自以│
│            │                      │                      │修正前即行為時法有利於被│
│            │                      │                      │告。                    │
├──────┼───────────┼───────────┼────────────┤
│自首        │對於未發覺之罪自首而受│對於未發覺之罪自首而受│依行為時法自首係必減輕其│
│（刑法第六十│裁判者，減輕其刑。    │裁判者，得減輕其刑。  │刑，修正後則僅「得」減輕│
│二條前段）  │                      │                      │其刑，以修正前之規定有利│
│            │                      │                      │於被告。                │
├──────┼───────────┼───────────┼────────────┤
│易科罰金之折│犯最重本刑為五年以下有│犯最重本刑為五年以下有│依行為時即修正前刑法第四│
│算標準（刑法│期徒刑以下之刑之罪，而│期徒刑以下之刑之罪，而│十一條第一項前段、罰金罰│
│第四十一條第│受六個月以下有期徒刑或│受六個月以下有期徒刑或│鍰提高標準條例第二條前段│
│一項前段）  │拘役之宣告，因身體、教│拘役之宣告者，得以新臺│（現已刪除）之規定，易科│
│            │育、職業、家庭之關係或│幣一千元、二千元或三千│罰金係以銀元一百元以上三│
│            │其他正當事由，執行顯有│元折算一日，易科罰金。│百元以下折算一日，換算新│
│            │困難者，得以一元以上三│                      │臺幣後，係以新臺幣三百元│
│            │元以下折算一日，易科罰│                      │以上九百元以下折算一日，│
│            │金。                  │                      │惟依修正後之刑法第四十一│
│            │                      │                      │條第一項前段規定，其最低│
│            │                      │                      │易科罰金之折算標準為新臺│
│            │                      │                      │幣一千元，自以修正前之規│
│            │                      │                      │定有利於被告。          │
└──────┴───────────┴───────────┴────────────┘


司法院資訊處製作；財團法人民間司法改革基金會備份。
